最高法院刑事判決　　　　　　一○○年度台上字第一七三七號
上　訴　人　台灣高等法院台南分院檢察署檢察官　
被　　　告　林永堂
選任辯護人　何茂雄律師
上列上訴人因被告妨害性自主案件，不服台灣高等法院台南分院
中華民國九十八年十一月二十五日第二審判決（九十八年度上訴
字第八○五號，起訴案號：台灣嘉義地方法院檢察署九十七年度
偵字第五一八號），提起上訴，本院判決如下：
    主  文
上訴駁回。
    理  由
按刑事訴訟法第三百七十七條規定：上訴於第三審法院，非以判
決違背法令為理由，不得為之；是提起第三審上訴，應以原判決
違背法令為理由，係屬法定要件。如果上訴理由書狀並未依據卷
內訴訟資料具體指摘原判決不適用何種法則或如何適用不當，或
所指摘原判決違法情事顯與法律規定得為第三審上訴理由之違法
情形不相適合時，均應認其上訴為違背法律上之程式，予以駁回
。原判決以被告林永堂被訴涉犯刑法第二百二十五條第一項之乘
機性交罪嫌。經審理結果，認其犯罪不能證明，因而維持第一審
諭知無罪之判決，駁回檢察官在第二審之上訴。已詳述其理由，
從形式上觀察，並無違背法令情形。檢察官上訴意旨略稱：(一)、
被害人Ａ女（姓名、年籍詳卷）於警詢、偵訊及法院審理時所指
述細節，雖略有差異，惟遭被告性侵害乙節始終如一，應無礙於
被告有性侵害犯行之認定。況Ａ女被害當時尚未滿十四歲，語言
與邏輯之表達能力自有不足；且案發迄今已近二年，Ａ女歷經多
次訊問，是否有能力為前後一致之陳述，實有疑問。又倘Ａ女非
親身經歷，何能編撰出此等前後相符之情節？原判決認Ａ女證詞
前後不一而不採，有悖經驗法則。(二)、倘Ａ女係受他人不當暗示
、誤導、污染、扭曲其記憶中之認知，而形成記憶植入，則在多
次陳述中應呈現出犯罪情節逐漸加油添醋之情形。然Ａ女並無此
現象，自可排除此種證據污染之可能性，足見Ａ女應非憑空想像
被性侵害情節。原判決就此未予審酌，僅憑Ａ女證述之細節有些
微出入，遽認其證言不足採，有判決不備理由之違法。(三)、Ａ女
於「脫離」被告監督管理下之第一個上學日，即向證人林○○等
指訴遭被告性侵之事，足見Ａ女繼續居住於被告處，並由被告搭
載上學乃身不由己。又依Ａ女學姊林○○於偵查中所證，Ａ女於
「第一次」說出被性侵事時，仍有沮喪哭泣之情形，難認Ａ女之
指訴有何異常，原判決對此不採又未說明理由，嫌有不備。(四)、
Ａ女於案發後，向林○○哭訴，林○○乃陪同向學校輔導老師即
證人蘇○○告知，由蘇○○通報社會局。徵諸常情，倘Ａ女欲報
復被告，大可逕向司法機關報案，何需以迂迴方式告知同屬年幼
而無社會實力之學姊，致虛構之性侵無法公諸於世？蘇○○更於
偵查中證稱：伊當時感覺Ａ女似乎擔心應不應該講等語，足徵Ａ
女並無誣陷被告之動機，原判決對此不利於被告之事實，並未說
明何以不足採，亦有判決不備理由之違法云云。
惟按證據之取捨與證據之證明力如何，均屬事實審法院得自由裁
量、判斷之職權；苟此項裁量、判斷，並不悖乎通常一般之人日
常生活經驗之定則或論理法則，復於判決內論敘其判斷之心證理
由者，即不得任意指摘為違法。又被害人（告訴人）之陳述，固
得據為認定犯罪事實之證據資料，然被害人與被告，係居於相反
之立場，其所述被害情形，難免有虛偽陳述之危險，故被害人之
陳述，須其指訴之內容無瑕疵，且與事實相符，始得採為認定被
告犯罪之證據。公訴意旨認被告涉犯乘機性交罪嫌，係以Ａ女之
指訴及卷附慈濟醫院○○分院受理疑似性侵害事件驗傷診斷書等
為論據。然原判決已說明：綜觀Ａ女於警詢、偵訊及第一審審理
時歷次所為指述，對案發過程究係因被告對其脫褲子時即已清醒
，而於被告對其為性交行為時，已處於意識清醒但違背其意願之
狀態；抑或被告趁其熟睡時，意識尚未清醒之際，即已對其為性
交行為，因疼痛感而清醒才發現；另其睜開眼睛時究係看到被告
脫下其內褲，抑撥開其雙腳，或正以性器官插入其陰道；又是否
看到或只感覺被告以衛生紙擦拭其下體等重要事實，前後說詞反
覆不一，且Ａ女於第一審審理時之陳述，證詞有閃爍不清，諸多
邏輯不合處，經質問而修正其說詞，明顯悖於常情，其指稱被告
乘機性交，即非全無疑義。又Ａ女於民國九十六年九月二十八日
至慈濟醫院○○分院檢驗，處女膜固有舊撕裂傷，其餘無異狀。
經第一審函詢若Ａ女於九十六年九月二十三日為第一次性行為，
則於同年月二十八日檢驗處女膜是否即呈現所記載之「舊撕裂傷
」等節，同院函覆稱：舊撕裂傷至少一個月以前之傷痕，且有些
人為陰道自然生產後之遺跡，若為第一次性行為，應係新撕裂傷
等語，有該院受理疑似性侵害事件驗傷診斷書、病情說明書在卷
可參；另在Ａ女身上採集檢體（陰道棉棒、陰道抹片、口腔棉棒
、口腔抹片、左、右手指甲、血液、血漬紗布、唾液），送請鑑
驗，陰道棉棒檢驗結果，呈陰性反應，以顯微鏡檢驗未發現精子
細胞，經不分層直接抽取DNA檢測，人類男性Ｙ染色體DNA定量結
果，未檢出DNA 量；陰道抹片亦未檢出精子細胞，即未檢出足資
比對結果，無法進行比對等情，有內政部警政署刑事警察局九十
六年十月三十一日刑醫字第0960158677號鑑驗書在卷可按，足徵
其指述遭被告性侵害是否確實，尚有可疑。再Ａ女指述遭被告性
侵害當時，被告之妻在同一層樓之房間，被告之子林靖於當日晚
上八時三十分至九時期間至老闆家，至隔日凌晨一時始回家，Ａ
女還在房間玩電腦，而Ａ女住於被告處係由Ａ女之父安排等情，
為Ａ女、林靖證述在卷，且為被告供承不諱，則Ａ女與被告並無
任何血緣或權力控制關係，倘遭受性侵害，應非如一般家庭性侵
害，涉及家庭權力、經濟控制，被侵害者恐有擔憂家中主要經濟
支柱之加害者受處罰，導致家人分散，關係破裂，而隱忍未加揭
發之可能。參以Ａ女遭性侵時，未即向當時仍在同樓層之被告妻
（Ａ女稱乾媽）求助，且於被告子返家後，亦未向之求援，更未
向其父表示上情，均與常情有悖。案發隔日，Ａ女仍住於被告家
，再隔日亦由被告搭載至學校，並無表現厭惡、恐懼之情，是否
確有其所指述遭被告性侵害情節，疑竇不少；至證人林○○、蘇
○○、陳○○及Ａ女之父（姓名、年籍資料詳卷）之證述均係聽
聞Ａ女事後之轉述，因Ａ女證詞既有上開無法採信處，則前揭證
人之證述，自無法作為補強證據，以證明被告確有Ａ女所指述之
犯行，要屬當然；於別無其他證據足資佐證情形下，尚難遽認被
告有乘機性交犯行等旨，乃事實審法院本於職權而為證據之取捨
，難認與經驗法則有違，自無上訴意旨所指之違背證據法則等違
法。而刑事訴訟法第一百六十一條第一項規定：檢察官就被告犯
罪事實，應負舉證責任，並指出證明之方法。因此，檢察官對於
起訴之犯罪事實，應負提出證據及說服之實質舉證責任。倘其所
提出之證據，不足為被告有罪之積極證明，或其指出證明之方法
，無從說服法院以形成被告有罪之心證，基於無罪推定原則，自
應為被告無罪判決之諭知。本件檢察官迄未提出適合於證明被告
確有乘機性交犯行之積極證據，並說明其證據方法與待證事實之
關係，復未提出證據，說服法院以形成被告有罪之心證。檢察官
上訴意旨所指各節，或為單純事實之爭執，或原審已加審酌、論
斷屬原審得本於職權裁量之事項，已於判決內詳述其證據取捨、
判斷之理由，為其職權之適法行使，核與法律規定得為第三審上
訴理由之違法情形，均不相適合。應認其上訴違背法律上之程式
，予以駁回。
據上論結，應依刑事訴訟法第三百九十五條前段，判決如主文。
中    華    民    國  一○○  年    四    月   十三   日
                      最高法院刑事第六庭
                          審判長法官  洪  文  章  
                                法官  郭  毓  洲  
                                法官  沈  揚  仁  
                                法官  林  秀  夫  
                                法官  林  立  華  
本件正本證明與原本無異
                                      書  記  官  
中    華    民    國  一○○  年    四    月   十五   日
                                                      Ｅ